臺灣士林地方法院刑事判決　　　　　　　100年度訴字第220號
公　訴　人　臺灣士林地方法院檢察署檢察官
被　　　告　黃敬傑
選任辯護人　曾昭牟律師
上列被告因違反毒品危害防制條例案件，經檢察官提起公訴（
100 年度偵字第6180號），本院判決如下：
    主  文
黃敬傑販賣第三級毒品，處有期徒刑壹年肆月，扣案之易利信廠
牌行動電話壹支（含門號0000000000號SIM 卡壹張）
，沒收之，未扣案之販賣第三級毒品所得之財物新台幣肆佰元，
沒收之，如全部或一部不能沒收時，以其財產抵償之；又販賣第
三級毒品，處有期徒刑壹年陸月，扣案之易利信廠牌行動電話壹
支（含門號0000000000號SIM 卡壹張），沒收之，未
扣案之販賣第三級毒品所得之財物新台幣壹仟貳佰元，沒收之，
如全部或一部不能沒收時，以其財產抵償之。應執行有期徒刑貳
年陸月；扣案之易利信廠牌行動電話壹支（含門號000000
0000號SIM 卡壹張），沒收之，未扣案之販賣第三級毒品所
得之財物新台幣壹仟陸佰元，沒收之，如全部或一部不能沒收時
，以其財產抵償之。
    事  實
一、黃敬傑明知愷他命為毒品危害防制條例列管之第三級毒品，
    依法不得販賣，竟圖購入愷他命後，平均每販賣新台幣（下
    同）2,000 元之愷他命，得從中抽取價值400 元愷他命之利
    得，於下列時、地，分別販賣第三級毒品愷他命予謝旭翔、
    侯孝霖，嗣經警於民國100 年5 月9 日上午11時20分許，在
    黃敬傑位於臺北市○○區○○街373 巷34號4 樓之住處拘提
    到案，並扣得黃敬傑所有之易利信（Sony Ericsson ）廠牌
    行動電話1 支（含門號0000000000號SIM 卡1 張），該等犯
    行始為警所悉：
（一）謝旭翔於99年6 月26或27日下午某時，以門號0000000000
      號行動電話撥打黃敬傑使用門號0000000000號行動電話，
      約定以400 元之價格，向黃敬傑購買第三級毒品愷他命，
      黃敬傑遂於同日在臺北市○○區○○街373 巷34號附近之
      十字路口，販賣第三級毒品愷他命1 包（毛重1 公克）予
      謝旭翔，並當場收取謝旭翔交付之現金400 元。
（二）侯孝霖於99年9 月9 日晚間8 時許，以門號0000000000號
      行動電話撥打黃敬傑使用門號0000000000、0000000000號
      行動電話，約定以1,200 元之價格，向黃敬傑購買第三級
      毒品愷他命，黃敬傑遂於同日晚間9 時許，在位於臺北市
      信義區○○○路之中坡公園，販賣第三級毒品愷他命7 包
      （毛重約3 公克）予侯孝霖，並當場收取侯孝霖交付之現
      金1,200 元。
二、案經臺北市政府警察局移請臺灣士林地方法院檢察署檢察官
    偵查起訴。
    理  由
壹、證據能力方面
一、按被告以外之人於偵查中向檢察官所為之陳述，除顯有不可
    信之情況者外，得為證據，刑事訴訟法第159 條之1 第2 項
    定有明文。經查，證人謝旭翔、侯孝霖於偵查中向檢察官所
    為之陳述，業經具結，且自筆錄內容觀之，並無不正取供之
    情事，而無顯不可信之情況，依上開規定，自有證據能力。
二、次按被告以外之人於審判外之言詞或書面陳述，除法律有規
    定者外，不得作為證據；惟被告以外之人於審判外之陳述，
    經當事人於審判程序同意作為證據，法院審酌該言詞陳述或
    書面陳述作成時之情況，認為適當者，亦得為證據；當事人
    、代理人或辯護人於法院調查證據時，知有刑事訴訟法第
    159 條第1 項不得為證據之情形，而未於言詞辯論終結前聲
    明異議者，視為有前項之同意，刑事訴訟法第159 條第1 項
    及第159 條之5 分別定有明文。本件證人謝旭翔、侯孝霖於
    警詢時之證述，雖為被告黃敬傑以外之人於審判外之言詞陳
    述，然經本院於審判程序提示予被告及辯護人並告以要旨，
    經被告及辯護人表示無意見，且未聲明異議，又本院審酌上
    開證人警詢筆錄之記載，並無不正取供之情事，且證人於警
    詢時並無具結之可能，故就此等審判外言詞陳述作成時之情
    況，應認為適當，依前揭法條意旨，得援為本案證據。
貳、事實認定方面
    上開事實，業據被告於警詢、偵查及本院審理時坦承不諱（
    見臺灣士林地方法院檢察署100 年度他字第667 號卷第139
    、158 頁，本院卷第8 頁反面至第9 頁、第37頁反面、審判
    筆錄第2 、8 至9 頁），核與證人謝旭翔、侯孝霖證述之情
    節相符（見前開檢察署100 年度他字第667 號卷第9 至10、
    13至14、38至41、131 至132 頁、100 年度偵字第6180號卷
    第13至14、18至19、24至25頁）；另證人侯孝霖證稱其於99
    年9 月10日晚間7 時30分許，在臺北市○○區○○路161 號
    對面之五常公園旁為警查獲時，持有之白色結晶體7 包即為
    其於前揭時、地，向被告購得之愷他命等情（見前開檢察署
    100 年度他字第667 號卷第9 、132 頁），而侯孝霖於上述
    時、地為警查獲時，持有之白色結晶體7 包（淨重約2.923
    公克），經鑑定後，含有第三級毒品愷他命之成分，此有交
    通部民用航空局航空醫務中心99年10月7 日航藥鑑字第0996
    275 號毒品鑑定書附卷可稽（見本院卷第72頁），足認被告
    之自白與事實相符，事證明確，被告之犯行應堪認定。
、法律適用方面
一、按愷他命為毒品危害防制條例第2 條第2 項第3 款所列之第
    三級毒品，被告於上開時、地，分別以400 元、1,200 元之
    價格，販賣愷他命予謝旭翔、侯孝霖，核被告所為，均係犯
    毒品危害防制條例第4 條第3 項之販賣第三級毒品罪。
二、次按刑法於94年2 月2 日修正公布，於95年7 月1 日起施行
    ，基於刑罰公平原則之考量，杜絕僥倖之犯罪心理，並避免
    易致鼓勵犯罪之誤解，修正後刑法已刪除第56條連續犯之規
    定，行為人反覆實行之犯罪行為茍係在刑法修正施行後者，
    因法律之修正已生阻斷連續犯之法律效果，除認應合於接續
    犯、繼續犯、集合犯等實質上一罪關係而以一罪論處外，基
    於一罪一罰之刑罰公平性，自應併合處罰；所謂「集合犯」
    ，係指立法者所制定之犯罪構成要件中，本即預定有數個同
    種類行為而反覆實行之犯罪而言，故是否集合犯之判斷，客
    觀上自應斟酌法律規範之本來意涵、實現該犯罪目的之必要
    手段、社會生活經驗中該犯罪必然反覆實行之常態及社會通
    念等，主觀上則視其反覆實施之行為是否出於行為人之一個
    犯意，並秉持刑罰公平原則，加以判斷之，而行為人多次販
    毒品之行為，未必皆出於行為人之一個犯意決定，故販賣毒
    品之罪，難認係集合犯之罪。又依刑法第56條修正理由之說
    明，謂「對繼續犯同一罪名之罪者，均適用連續犯之規定論
    處，不無鼓勵犯罪之嫌，亦使國家刑罰權之行使發生不合理
    之現象」、「基於連續犯原為數罪之本質及刑罰公平原則之
    考量，爰刪除有關連續犯之規定」等語，即係將本應各自獨
    立評價之數罪，回歸本來就應賦予複數法律效果之原貌，因
    此，就刑法修正施行後多次販賣毒品之犯行，採一罪一罰，
    始符合立法本旨（最高法院96年度台上字第7052號判決可資
    參照）。本件被告所為各次販賣毒品之犯行，均係在刑法修
    正施行後所為，且販賣時、地及對象相異，參酌上開所述，
    應予分論併罰。
三、另按犯毒品危害防制條例第4 條至第8 條之罪於偵查及審判
    中均自白者，減輕其刑，毒品危害防制條例第17條第2 項定
    有明文。本件被告於本院審理時，對於前述販賣第三級毒品
    之犯行均自白不諱。而其於偵查中經檢察官詢問「是否承認
    販賣愷他命」時，固答稱「沒有」，惟其於警詢及偵查中均
    坦承友人向其告知有愷他命需求後，其即向上游購買愷他命
    ，再將愷他命交付予友人，並收取友人交付之價金，平均友
    人每購買2,000 元之愷他命，其得從中抽取價值400 元之愷
    他命等情（見前開檢察署100 年度他字第667 號卷第139 、
    158 頁），堪信被告已自陳確有意圖營利而交付愷他命之行
    為，足認被告應無逃避刑責之意。再按毒品危害防制條例第
    17條第2 項規定係為鼓勵是類犯罪行為人悔過、自白，並期
    訴訟經濟、節約司法資源而設，一般而言，必須於偵查及審
    判中皆行自白，始有適用，缺一不可，但如檢察官未行偵訊
    ，即依其他證據資料逕行起訴，致使被告無從充足此偵查中
    自白之要件，當然影響是類重罪案件被告可能得受減刑寬典
    處遇之機會與權益，無異剝奪其訴訟防禦權，難謂已經遵守
    憲法第8 條所要求並保障之正當法律程序規範意旨，於此特
    別情形，自應解為所稱偵查中自白，僅指在偵查中，經進行
    訊問被告之查證程序，而其坦白承認者而言，不包含未行偵
    訊，即行結案、起訴之狀況，從而，就此例外情況，祇要審
    判中自白，仍有上揭減刑寬典之適用，俾符合該條項規定之
    規範目的（最高法院100 年度台上字第654 號判決可資參照
    ）；本件被告於偵查中，雖未就其於上開時、地販賣愷他命
    予謝旭翔、侯孝霖之行為表示認罪，然經核閱本案偵查卷宗
    後，可知係因檢察官於偵查中未就此部分之犯罪事實訊問被
    告，致被告無從就此部分犯罪事實自白，復佐以前述被告於
    警詢及偵查中，對於意圖營利而交付愷他命予他人之事實坦
    認無誤，且其於本院審理時，就其於前述時、地，販賣愷他
    命予謝旭翔、侯孝霖之犯行，均已自白不諱等情，參酌上開
    所述，應認仍有毒品危害防制條例第17條第2 項規定之適用
    ，是就被告所為本件2 次販賣第三級毒品之犯行，應均依上
    開規定減輕其刑。
四、又按犯罪之情狀顯可憫恕，認科以最低度刑仍嫌過重者，得
    酌量減輕其刑，刑法第59條定有明文。本件被告所犯販賣第
    三級毒品罪，該罪之法定刑為5 年以上有期徒刑，因被告各
    次販賣毒品之數量非鉅，所得不法利益之數額亦非高額，認
    就被告所為各次販賣第三級毒品之犯行，依毒品危害防制條
    例第17條第2 項之規定減刑後，科以最低度刑仍嫌過重，爰
    均依刑法第59條之規定，遞予減輕其刑。
五、爰審酌被告為圖賺取不法利得，竟販賣第三級毒品予謝旭翔
    、侯孝霖，增加愷他命在社會流通之危險性，對於國民健康
    及社會秩序之危害非微，法治觀念已有偏差，惟其於警詢、
    偵查及本院審理時均坦承犯行，且販賣毒品之數量及所獲利
    得之數額均非鉅額，又其前無犯罪紀錄等一切情狀，量處如
    主文所示之刑，並依法定其應執行之刑。
六、至於檢察官以被告販毒牟利，認有犯罪習慣，請求併予宣告
    強制工作一節。蓋保安處分係針對受處分人將來之危險性所
    為之處置，以達教化、治療之目的，為刑罰之補充制度，我
    國現行刑法採刑罰與保安處分雙軌制，係在維持行為責任之
    刑罰原則下，為協助行為人再社會化之功能，以及改善行為
    人潛在之危險性格，期能達成根治犯罪原因、預防犯罪之特
    別目的，是保安處分中之強制工作，旨在對嚴重職業性犯罪
    及欠缺正確工作觀念或無正常工作因而犯罪者，強制其從事
    勞動，學習一技之長及正確之謀生觀念，使其日後重返社會
    ，能適應社會生活，故刑法第90條第1 項之規定即係本於保
    安處分應受比例原則之規範，使保安處分之宣告，與行為人
    所為行為之嚴重性、行為人所表現之危險性及對於行為人未
    來行為之期待性相當之意旨而制定，而由法院審酌其行為之
    常習性、嚴重性、危險性及對未來行為之期待性，依比例原
    則決定應否令入勞動處所強制工作，以達預防之目的（最高
    法院91年度台上字第4625號、100 年度台上字第4614號判決
    可資參照）。本件被告固係基於營利意圖而為前述犯行，惟
    其自陳曾在飯店擔任廚師助理，嗣因等待當兵而未繼續工作
    等情（見本院卷第37頁反面），另依辯護人提供之修業證明
    書及離職證明書觀之，被告於96、97年間有就學紀錄，且確
    曾在華泰飯店任職（見本院卷附刑事辯護意旨狀所附附件1
    、2 ），足見被告上開所述非屬無據；況被告所為本件販賣
    毒品行為之次數僅有2 次，所獲利得之總額亦僅1,600 元，
    尚難逕認被告確有犯罪之習慣，故本院認無諭知強制工作之
    必要。
七、沒收部分
（一）按犯毒品危害防制條例第4 條至第9 條之罪者，其供犯罪
      所用或因犯罪所得之財物，均沒收之，如全部或一部不能
      沒收時，追徵其價額或以其財產抵償之，毒品危害防制條
      例第19條第1 項定有明文；又因毒品危害防制條例第19條
      第1 項係採義務沒收主義，故犯罪所得之對價，不問其中
      成本若干，利潤多少，均應全部諭知沒收，且該條所稱「
      追徵其價額」者，必限於所沒收之物為金錢以外之其他財
      物而無法沒收時，始應追徵其價額，使其繳納與原物相當
      之價額，如所得財物為金錢而無法沒收時，應以其財產抵
      償之，而不發生追徵價額之問題；再本規定係採義務沒收
      主義，祇要觸犯上開之罪，其供犯罪所用或因犯罪所得之
      財物，且屬犯人所有者，即應依該規定沒收，並不以沒收
      物業經扣案者為限（最高法院93年度台上字第2743號、95
      年度台上字第3133號判決意旨參照）。本件被告於前述時
      、地，以400 元、1,200 元之價格，分別販賣第三級毒品
      愷他命予謝旭翔、侯孝霖，是就被告因本件犯罪所得之財
      物，均應依毒品危害防制條例第19條第1 項之規定宣告沒
      收；復因本件犯罪所得之財物未據扣案，如全部或一部不
      能沒收時，被告應負以財產抵償之責任。另扣案之易利信
      廠牌行動電話搭配之門號0000000000號SIM 卡，係被告向
      遠傳電信股份有限公司申辦使用，該SIM 卡自啟用日起即
      歸被告所有，門號於終止或解除契約時不須繳回，此有門
      號申辦人資料及遠傳電信股份有限公司97年4 月10日遠傳
      （企營）字第09710300937 號函附卷可稽（見前開檢察署
      100 年度他字第667 號卷第24頁，本院卷第24頁），亦即
      該張SIM 卡為被告所有之物；被告復陳稱扣案之易利信廠
      牌行動電話，為其所有供與謝旭翔、侯孝霖聯絡販賣第三
      級毒品犯罪所用之物等情（見本院卷第37頁反面、審判筆
      錄第3 頁），並經證人謝旭翔、侯孝霖證述明確（見前開
      檢察署100 年度他字第667 號卷第10、38、41頁、100 年
      度偵字第6180號卷第13頁），堪認扣案之行動電話1 支及
      搭配使用之SIM 卡均為被告所有供為本件犯罪所用之物，
      即應依首揭規定宣告沒收。
（二）又扣案之Nokia 廠牌行動電話搭配之行動電話門號000000
      0000 號SIM卡1 張，雖屬被告所有之物，業經被告坦認在
      卷（見本院卷第38頁），然被告辯稱其未以該行動電話與
      謝旭翔、侯孝霖聯絡販賣第三級毒品之事宜等情（見本院
      卷第37頁反面），核與證人謝旭翔、侯孝霖證述之內容相
      符（見前開檢察署100 年度他字第667 號卷第10、38、41
      、131 頁），復無證據足以證明該支行動電話係被告供為
      本件犯行所用之物，即無從宣告沒收。再者，被告及證人
      侯孝霖固均稱被告曾以門號0000000000號行動電話，與侯
      孝霖聯絡本件販賣毒品事宜等情（見前開檢察署100 年度
      他字第667 號卷第9 至10、131 頁，本院卷第37頁反面、
      審判筆錄第4 頁），惟該張SIM 卡係被告之母盧逸嫻向遠
      傳電信股份有限公司申辦使用，自啟用日起即歸盧逸嫻所
      有，門號於終止或解除契約時不須繳回，此有門號申辦人
      資料及遠傳電信股份有限公司前揭函件足參（見前開檢察
      署100 年度他字第667 號卷第24頁，本院卷第24頁），且
      被告陳稱該支行動電話係由盧逸嫻使用等情（見本院卷第
      37頁反面），復無證據足資證明該支行動電話及搭配之前
      開門號SIM 卡係屬被告所有之物，自亦無從宣告沒收，附
      此敘明。
據上論斷，應依刑事訴訟法第299 條第1 項前段，毒品危害防制
條例第4 條第3 項、第17條第2 項、第19條第1 項，刑法第11條
前段、第59條、第51條第5 款，判決如主文。
本案經檢察官陳雅瑩到庭執行職務。
中    華    民    國   100    年    10    月    27    日
                  刑事第八庭審判長法  官  楊秀枝
                                  法  官  黃翰義
                                  法  官  邰婉玲
以上正本證明與原本無異。
如不服本判決，應於收受送達後10日內，向本院提出上訴書狀，
並應應敘述具體理由。其未敘述上訴理由者，應於上訴期間屆滿
後20日內，向本院補提理由書（均須按他造當事人之人數附繕本
）「切勿逕送上級法院」。
中    華    民    國   100    年    10    月    27    日
                                  書記官  謝金宏
附錄論罪科刑法條：
毒品危害防制條例第4 條第3 項。
製造、運輸、販賣第三級毒品者，處 5 年以上有期徒刑，得併
科新臺幣 7 百萬元以下罰金。